臺灣高等法院臺中分院刑事判決
110年度上易字第467號
上  訴  人  
即  被  告  TSEDENDAMBA NARAN ORGIL




上列上訴人因侵占案件，不服臺灣臺中地方法院109年度易字第2
769號中華民國110年2月2日第一審判決（起訴案號：臺灣臺中地
方檢察署109年度偵字第28535號），提起上訴，本院判決如下：
    主  文
上訴駁回。
    犯罪事實
一、TSEDENDAMBA NARAN ORGIL 為坐落臺中市○區○○街000 號
    「GETCHA」旅館之房務清潔人員。其於民國109 年8 月17日
    13時11分許，在該旅館601 號房整理房間時，拾獲劉曜瑄遺
    留之金色手錶1 只（品牌為瑪莎拉蒂，價值新臺幣〔下同〕
    15,000元），竟意圖為自己不法之所有，基於侵占遺失物之
    犯意，於當日13時11分至16時57分間某時，將該手錶配戴於
    其左手腕，並於下班後攜回其位於臺中市○○區○○路0 段
    00號住處，而予以侵占入己。嗣經劉曜瑄發覺遺失後，調閱
    該旅館監視器錄影畫面並報警處理，始查悉上情。
二、案經劉曜瑄訴由臺中市政府警察局第二分局移送臺灣臺中地
    方檢察署檢察官偵查起訴。
    理    由
一、按被告以外之人於審判外之言詞或書面陳述，除法律有規定
    者外，不得作為證據；被告以外之人於審判外之陳述，雖不
    符刑事訴訟法第159條之1至第159條之4之規定，而經當事人
    於審判程序同意作為證據，法院審酌該言詞陳述或書面陳述
    作成時之情況，認為適當者，亦得為證據，刑事訴訟法159
    條第1項、第159條之5分別定有明文。本判決所引用被告以
    外之人於審判外之陳述，上訴人即被告TSEDENDAMBA NARAN 
    ORGIL(下稱被告)於本院審判時經合法傳喚雖未到庭，然其
    與檢察官均未於言詞辯論終結前聲明異議，審酌上開證據資
    料製作時之情況，尚無違法不當及證明力明顯過低之瑕疵，
    亦認為以之作為證據應屬適當，依刑事訴訟法第159條之5第
    2項規定，均有證據能力。其餘引用之非供述證據，均與本
    案犯罪待證事實具有證據關聯性，且無證據證明有何違法取
    證之情事，並經依法踐行調查證據程序，亦得為本案之證據
    使用。
二、被告於本院審判時經合法傳喚並未到庭，其於原審固坦承有
    於上開時、地，拾獲告訴人之手錶等情，惟否認有何侵占遺
    失物犯行，辯稱：我當時是因為手機快沒電，又需要知道時
    間，才會將手錶戴在手上，且我只是忘記將手錶放回旅館之
    物品收納盒，而不小心將手錶帶回家。事後我有表示要歸還
    手錶，但告訴人不接受，反而要求我賠償15,000元，我覺得
    告訴人是想藉此機會詐取金錢，我沒有侵占之犯意等語。然
    查：
(一)告訴人係於109 年8 月16日22時許至翌（17）日1 時許，入
    住上開旅館601 號房，其退房後，於當（17）日15時許發現
    手錶不見，經其在家中及工作場所找尋未果後，方前往該旅
    館調閱監視器，因而發現手錶已遭被告拿取等節，業據告訴
    人於警詢及檢察事務官偵詢時指訴明確（見偵卷第33至34頁
    、第73至74頁）。且被告於當日13時3分許進入601 號房整
    理房間之前，其左手腕並未配戴任何物件，其於整理房間時
    拾獲告訴人之手錶後，於13時11分許，先將該手錶放在清潔
    推車置物籃內，嗣於16時57分許，已將該手錶配戴於左手腕
    ，短暫停留在旅館大廳內使用手機後，隨即戴著該手錶下班
    返回其住處等節，為被告所自承，並有該旅館監視器錄影畫
    面（見偵卷第53至55頁）在卷可稽。由上足認，告訴人將手
    錶遺留在該旅館之後，係經被告拾獲，被告並於當日13時11
    分至16時57分間某時，將該手錶配戴於其左手腕後，再戴著
    該手錶下班返回其住處。
(二)被告雖辯稱：其僅為查看時間而配戴該手錶，不小心將手錶
    攜戴回家，而忘記將手錶放回旅館之物品收納盒，其無侵占
    之犯意等語。然審酌被告乃上開旅館之房務清潔人員，若於
    工作中拾獲房客遺留之物品，按理應將之交由櫃檯人員列冊
    保管，以等待房客前來領取。然而，被告非但未將其所拾獲
    告訴人之手錶交由櫃檯人員列冊保管，反而將之配戴於左手
    腕後返回住處，顯見被告確有將該手錶據為己有之意，其上
    開所辯之詞，不足採信。
(三)被告雖又辯稱：其事後有表示要歸還手錶，但告訴人不接受
    ，反而要求賠償，其認為有陰謀，告訴人想藉此勒索等語。
    然查，被告係於告訴人調取監視器錄影畫面而查悉上情後，
    始表示欲歸還手錶予告訴人，由於被告所為之侵占遺失物犯
    行早已既遂，縱使被告事後曾表示欲歸還手錶，仍無從解免
    其刑責。且告訴人係因對於被告不承認拿取手錶乙事感到生
    氣，方透過旅館管理人員謝霈漩要求被告賠償該手錶價格15
    ,000元，惟該手錶嗣經被告交由警方扣押後，告訴人已於10
    9 年8 月27日前往警局領回等節，亦據告訴人於警詢及檢察
    事務官偵詢、證人謝霈漩於警詢時分別陳明在卷(見偵卷第3
    7至40頁、第73至74頁)，並有臺中市政府警察局第二分局扣
    押筆錄、扣押物品目錄表、贓物認領保管單（見偵卷第43至
    51頁）附卷可參。由此可見，告訴人並無被告所稱乃藉此機
    會詐取金錢之情形，是被告此部分所辯，亦無可採。
(四)綜上所述，被告上開所辯均不足採，從而，本案事證明確，
    被告犯行洵堪認定，應依法論科。
三、核被告所為，係犯刑法第337 條之侵占遺失物罪。原審經審
    判結果，以被告上開犯罪事證明確，適用刑法第337 條、第
    42條第3 項前段，刑法施行法第1 條之1 第1 項等規定，審
    酌被告因一時貪念，率爾將告訴人遺失之手錶侵占入己，顯
    缺乏尊重他人財產法益之法治觀念，且犯罪後仍不知反省，
    惟念其所侵占之遺失物已發還告訴人，兼衡被告自陳之智識
    程度，工作及家庭生活狀況（見原審卷第54頁）等一切情狀
    ，量處罰金1萬元，並諭知易服勞役之折算標準。並就沒收
    部分，以被告侵占之上開遺失物，固為其犯罪所得，惟因已
    實際合法發還告訴人，爰不予宣告沒收。核原審就被告之量
    刑既已審酌上開情狀，注意及考量刑法第57條所列各款事項
    ，在法定刑之範圍內為刑之量定，既未逾越法定刑度，所處
    刑度亦符合罰當其罪之原則，與比例原則相符，並無輕重失
    衡而濫用自由裁量權限之情形，自無不當或違法之處。被告
    提起上訴，仍執前詞否認犯罪，其上訴並無理由，應予駁回
    。
四、被告經合法傳喚，無正當之理由不到庭，爰不待其陳述逕行
    一造辯論而為判決。
據上論斷，應依刑事訴訟法第371條、第368條，判決如主文。
本案經檢察官郭景銘提起公訴，檢察官陳惠珠到庭執行職務。
中　　華　　民　　國　　110 　年　　12　　月　　21　　日
            刑事第四庭     審判長法　官   蔡  名  曜
                                 法　官   黃  玉  琪
                                 法　官   林  宜  民
以上正本證明與原本無異。
不得上訴。
                                 書記官   謝  安  青
　　　　　　　　　　　　　　　　 
中　　華　　民　　國　　110 　年　　12　　月　　21　　日

附錄本案論罪科刑法條：
中華民國刑法第337條
意圖為自己或第三人不法之所有，而侵占遺失物、漂流物或其他
離本人所持有之物者，處1萬5千元以下罰金。